臺灣士林地方法院民事簡易判決
                                  110年度士簡字第1029號
原      告  李元泰
訴訟代理人  邱怡儒
被      告  林盈君


上列當事人間請求侵權行為損害賠償事件，於中華民國110年12
月1日言詞辯論終結，本院判決如下︰
    主  文
被告應給付原告新臺幣陸拾玖萬零捌佰玖拾壹元，及自民國一百
一十年九月十三日起至清償日止，按年息百分之五計算之利息。
原告其餘之訴駁回。
訴訟費用新臺幣壹萬玖仟玖佰零玖元，其中新臺幣柒仟貳佰參拾
肆元由被告負擔，其餘新臺幣壹萬貳仟陸佰柒拾伍元由原告負擔
。
本判決原告勝訴部分得假執行。
    事實及理由
一、按訴狀送達後，原告不得將原訴變更或追加他訴。但擴張或
    減縮應受判決事項之聲明者，不在此限，民事訴訟法第255
    條第1項第3款定有明文。原告起訴時原訴之聲明為：「被告
    應給付原告新臺幣（下同）1,805,591元，及自起訴狀繕本
    送達翌日起至清償日止，按年息百分之5計算之利息」，嗣
    於本院審理中，原告擴張其訴之聲明為：「被告應給付原告
    1,901,550元，及自起訴狀繕本送達翌日起至清償日止，按
    年息百分之5計算之利息」，經查，原告前開聲明之變更核
    屬擴張訴之聲明，與首揭規定相符，應予准許。
二、原告主張：被告於民國108年8月12日中午12時25分許，騎乘
    車牌號碼000-000號普通重型機車，沿臺北市大同區臺北橋
    機車道第1車道由東往西方向行駛，行駛至橋上肇事處時，
    本應注意車前狀況，並採取必要之安全措施隨時保持可煞停
    之距離，而依當時情形並無不能注意之情事，竟疏未注意前
    方車輛動態，追撞前方沿同向同車道，原告所騎乘車牌號碼
    000-000號普通重型機車（下稱系爭車輛），致原告系爭車
    輛損毀及使原告受有右膝前十字韌帶斷裂、右膝後十字韌帶
    、內側韌帶部分斷裂、右膝外側半月板受損、右脛腓骨骨折
    、右膝、右前臂擦挫傷等傷害，被告過失不法侵害原告，自
    應賠償原告醫療費用97,576元、看護費用（90天×2,000元）
    共180,000元、交通費用共29,260元、系爭車輛修復費用28,
    050元、醫療用品費用16,664元、薪資損失1,050,000元，及
    精神慰撫金500,000元，以上合計請求被告賠償原告1,901,5
    50元，為此，爰依民法第184條第1項前段、第196條及第191
    條之2前項之規定請求賠償等語，並聲明：被告應給付原告1
    ,901,550元，及自起訴狀繕本送達翌日起至清償日止，按年
    息百分之5計算之利息。
三、被告則以：目前強制險已於110年11月13日理賠給付99,619
    元，理賠內容包含醫療費用23,619元、看護費用36,000元、
    交通費用20,000元、醫療用品費用20,000元，醫療費用不足
    部分將由第三責任險補足。關於看護費用部分，針對原告主
    張其需專人看護3個月無異議，目前強制險已給付1個月，剩
    餘2個月由第三責任險補足；至於薪資損失部分，被告認為
    以臺北醫學大學附設醫院所開立診斷證明書為主，因原告治
    療門診及術後手術皆在此醫院，被告認為原告不能工作之期
    間為3個月，被告之保險公司會參考原告提供之薪資資料或
    勞保投保資料作為參考；系爭車輛之修復費用為26,550元，
    依照殘值及耐用年限計算折舊後應理賠之金額為2,655元；
    精神慰撫金部分則依照原告身分、社會地位、收入、職業、
    年齡以及案件本身所造成之損害輕重交由法院審酌等語資為
    抗辯。並聲明：原告之訴駁回。
四、得心證之理由：
  ㈠本件原告所主張之其於上開時、地騎乘系爭車輛，遭被告所
    騎乘車輛從後方追撞，因此受有右膝前十字韌帶斷裂、右膝
    後十字韌帶、內側韌帶部分斷裂、右膝外側半月板受損、右
    脛腓骨骨折、右膝、右前臂擦挫傷等傷害之事實，業經原告
    對被告提起刑事過失傷害告訴，經本院刑事庭於109年4月3 
    0日以109年度審交簡字第48號刑事簡易判決判處被告有期徒
    刑2月確定在案，有該刑事簡易判決等在卷可稽，並經本院
    調閱該案刑事卷宗查核無誤，且為兩造所不爭執，堪認原告
    前開主張為真實。
  ㈡按因故意或過失，不法侵害他人之權利者，負損害賠償責任
    ；汽車、機車或其他非依軌道行駛之動力車輛，在使用中加
    損害於他人者，駕駛人應賠償因此所生之損害。不法毀損他
    人之物者，被害人得請求賠償其物因毀損所減少之價額；不
    法侵害他人之身體或健康者，對於被害人因此喪失或減少勞
    動能力或增加生活上之需要時，應負損害賠償責任；不法侵
    害他人之身體、健康、名譽、自由、信用、隱私、貞操，或
    不法侵害其他人格法益而情節重大者，被害人雖非財產上之
    損害，亦得請求賠償相當之金額，民法第184條第1項前段、
    第191條之2、第196條、第193條第1項、第195條第1項前段
    分別定有明文。本件被告騎乘車輛，因疏未注意前方車輛動
    態，致從後方追撞原告騎乘之系爭車輛並使原告受有前述傷
    害，被告對原告此侵權行為，自應負損害賠償責任，茲就原
    告請求損害賠償之金額分述如下：
  ⑴醫療費用97,576元部分：原告主張因被告前開過失使原告受
    有前述傷勢，因而支出醫療費用97,576元等情，業據其提出
    臺北市立聯合醫院和平院區門急診費用收據7紙、臺北醫學
    大學附設醫院醫療費用收據16紙、臺北市立萬芳醫院醫療費
    用收據4紙，且為被告所不爭執，惟原告並未提出臺北醫學
    大學附設醫院110年7月8日、10月14日之醫療費用640元、80
    0元、640元之單據，亦未提出臺北市立萬芳醫院110年10月1
    5日之醫療費用635元及臺北市立聯合醫院和平院區110年9月
    7日、9月9日之醫療費用15元、180元之單據，爰認本件原告
    請求之醫療費用於94,666元（97,000-000-000-000-000-00-
    000=94,666）範圍內，為有理由，應予准許，另被告辯稱強
    制險已理賠醫療費用23,619元，此部分應自醫療費用中扣除
    ，故原告此部分得請求之金額為71,047元（計算式:94,666-
    23,619=71,047）。
  ⑵看護費用180,000元部分：
  ①按親屬間之看護，縱因出於親情而未支付該費用，然其所付
    出之勞力，顯非不能以金錢為評價，此種基於身分關係之恩
    惠，自不能加惠於加害人，而應比照一般看護情形，認被害
    人受有相當看護費之損害，命加害人賠償，始符民法第193
    條第1項所定「增加生活上需要」之意旨（最高法院89年度
    臺上字第1749號判決意旨參照）。
  ②本件原告主張請求被告應給付以每日2,000元計算合計90日之
    看護費用，有提出臺北醫學大學附設醫院診斷證明書為證，
    被告就看護日數90日之部分不爭執，惟抗辯每日看護費應以
    1,200元計算等情。經查，原告雖未另僱請看護而由原告配
    偶照護，然參照前述說明，原告仍得請求此部分相當於看護
    費之損害，而依現今社會一般全日照護病患之市場行情，認
    原告請求以每日2,000元計算看護費用，核與目前社會聘請
    專人看護之費用相當，是原告請求被告給付合計90日之看護
    費用180,000元（90×2,000=180,000），應屬有據，惟被告
    辯稱強制險已理賠看護費用36,000元，此部分應自看護費用
    中扣除，故原告此部分得請求之金額為144,000元（計算式:
    180,000-36,000=144,000）。
  ⑶交通費用29,260元部分：
　　原告主張其往返醫院就醫時有搭車代步之必要，而受有交通
    費用之損失共29,260元部分，原告雖未提出計程車車資單據
    供本院參酌，然依原告所提出上開臺北市立聯合醫院和平院
    區、臺北醫學大學附設醫院、臺北市立萬芳醫院之醫療費用
    收據上所載就醫日期，原告確實分別於上開日期至上揭醫院
    就醫，應有交通費用之支出，是原告應得請求於上開日期自
    住家往返各醫院之交通費用。惟原告並未提出臺北醫學大學
    附設醫院110年7月8日、10月14日之醫療費用單據，亦未提
    出臺北市立萬芳醫院110年10月15日及臺北市立聯合醫院和
    平院區110年9月7日、9月9日之醫療費用單據，故無法證明
    原告有於上開日期至上揭醫院就醫而支出交通費用，爰認本
    件原告請求之交通費用於23,940元（29,260-2,000-000-0,8
    80=23,940）範圍內，為有理由，應予准許，另被告辯稱強
    制險已理賠交通費用20,000元，此部分應自交通費用中扣除
    ，故原告此部分得請求之金額為3,940元（計算式:23,940-2
    0,000=3,940）。
　⑷醫療用品費用16,664元及系爭車輛修復費用28,050元部分：
　①原告主張其因本件事故支出醫療用品費用16,664元部分，雖
    提出統一發票為證，然被告辯稱強制險已理賠醫療用品費20
    ,000元，自應由本件請求損害賠償金額中扣除，故原告得請
    求賠償之醫療用品費用金額經扣除後已無剩餘。
　②本件被告因過失侵害訴外人即車主黃婕伃對於系爭車輛之所
    有權，致黃婕伃受有相當於系爭車輛修復費用之減損價額損
    害，黃婕伃並將其損害賠償請求債權讓與原告，故原告請求
    被告負上開侵權行為損害賠償責任，應屬有據。原告主張其
    因系爭車禍支付系爭車輛修復費用26,550元（均零件）及購
    買安全帽1,500元之事實，業已提出統一發票2紙為據。惟查
    ，系爭車輛係103年11月出廠，有該車行照影本附卷可參，
    而系爭車輛修復費用均為零件，衡以本件車輛有關零件部分
    之修復，既以新零件更換被損害之舊零件，則在計算損害賠
    償額時，自應將零件折舊部分予以扣除（最高法院77年5月1
    7日第9次民事庭會議決議參照），而依行政院所發佈之固定
    資產耐用年數表及固定資產折舊率表，機器腳踏車之耐用年
    數為3年，依定率遞減法每年折舊千分之536，參酌營利事業
    所得稅查核準則第95條第6項規定，固定資產提列折舊採用
    平均法、定率遞減法或年數合計法者，以1年為計算單位；
    其使用期間未滿1年者，按實際使用之月數相當於全年之比
    例計算之；不滿1月者，以月計。又按固定資產耐用年數屆
    滿仍繼續使用者，得就殘值繼續提列折舊，所得稅法第54條
    第3項定有明文。系爭車輛自出廠日103年11月起至發生車禍
    日108年8月12日止，已逾機器腳踏車耐用年數3年以上，據
    此，系爭車輛零件扣除折舊後得請求之費用為2,652元（計
    算式如附表），原告得向被告請求之車輛修復費用應為2,65
    2元。至於原告主張其因系爭車禍支出購買新安全帽費用1,5
    00元之損害云云，惟原告並未舉證證明因本件交通事故導致
    安全帽當場毀損，是原告此部分之請求尚難准許。
  ⑸薪資損失1,050,000元部分：原告主張其因系爭車禍受有共21
    個月之薪資損失合計1,050,000元部分，為被告所否認，並
    以原告不能工作之期間為3個月等語置辯。經查，原告提出
    之臺北醫學大學附設醫院診斷證明書，明確記載醫師囑言「
    ……，108年11月29日接受右膝前十字韌帶重建手術至108年12
    月2日出院，……，術後需休養6個月及不宜從事勞務工作，……
    」等內容，可認原告因本件車禍受傷受有薪資損失之天數應
    為6個月又4天，此有110年10月14日臺北醫學大學附設醫院
    診斷證明書1份在卷可稽（見本院卷第252頁）。另原告主張
    薪資損失以每個月50,000元核算，惟依其所提出之勞保被保
    險人投保資料明細觀之，原告之薪資損失應以每個月43,900
    元（108年7月1日生效，見本院卷第502頁）核算始為適當，
    是原告請求被告賠償薪資損失於269,252元（6個月又4天×43
    ,900元=269,252元，小數點以下四捨五入）之範圍內，應屬
    有據，原告逾此範圍之請求即屬無據，不應准許。
  ⑹精神慰撫金500,000元部分：原告主張其因本件過失傷害案件
    身體受傷致精神上受有痛苦，請求被告賠償精神上損害。本
    院審酌原告所受傷害係右膝前十字韌帶斷裂、右膝後十字韌
    帶、內側韌帶部分斷裂、右膝外側半月板受損、右脛腓骨骨
    折、右膝、右前臂擦挫傷等傷害，令其所提出之臺北市立萬
    芳醫院段證明書記載其勞動力減損百分之17，另原告為47年
    出生，高中畢業，為從事商業之人，家庭經濟狀況勉持，名
    下有不動產，被告為80年出生，大學畢業，為從事服務業之
    人，家庭經濟狀況勉持，名下有存款各情，有本院調取兩造
    之稅務電子閘門財產所得調件明細表在卷可稽，並考量兩造
    身份、地位及經濟能力、被告之加害程度等一切情狀，認原
    告所得請求之非財產上之損害賠償金額以200,000元為允當
    。
  ⑺綜上所述，原告請求被告賠償本件被告騎車過失所受損害690
    ,891元（即71,047+144,000+3,940+2,652+269,252+200,000
    ＝690,891），核屬依法有據，應予准許。　　　
五、從而，原告依民法第184條第1項前段、第196條及第191條之
    2前項之規定，訴請被告給付原告690,891元，及自起訴狀繕
    本送達翌日（即110年9月13日）起至清償日止，按年息百分
    之5計算之利息，為有理由，應予准許，逾此部分之請求，
    為無理由，應予駁回。
六、本件事證已臻明確，兩造其餘攻擊防禦方法及所提證據資料
    ，核與本件判決所得心證及結果均不生影響，毋庸逐一論述
    ，附此敘明。　　
七、本件係就民事訴訟法第427條第2項第11款適用簡易程序所為
    被告部分敗訴之判決，依民事訴訟法第389條第1項第3款規
    定，應依職權就原告勝訴部分宣告假執行，並依職權確定本
    件訴訟費用額為19,909元（第一審裁判費），其中7,234元
    應由被告負擔，其餘12,675元由原告負擔。
中　　華　　民　　國　　110 　年　　12　　月　　15　　日
                  士林簡易庭法  官  莊明達
上列正本係照原本作成。
如不服本判決，應於判決送達後20日內，向本院提出上訴狀並應
記載上訴理由，如於本判決宣示後送達前提起上訴者，應於判決
送達後20日內補提上訴理由書（須附繕本）。
中　　華　　民　　國　  110 　年　  12　  月　　15    日
                            書記官  王淳平 　
附表
折舊時間           金額
第1年折舊值        26,550×0.536=14,231
第1年折舊後價值    26,550-14,231=12,319
第2年折舊值        12,319×0.536=6,603
第2年折舊後價值    12,319-6,603=5,716
第3年折舊值        5,716×0.536=3,064
第3年折舊後價值    5,716-3,064=2,652